【裁判字號】    98,台上,5961
【裁判日期】    981015
【裁判案由】    違反毒品危害防制條例
【裁判全文】
最高法院刑事判決            九十八年度台上字第五九六一號
上  訴  人  甲○○
選任辯護人  孫隆賢律師
上列上訴人因違反毒品危害防制條例案件，不服台灣高等法院中
華民國九十八年七月二十一日第二審更審判決（九十八年度上更
(一)字第二二號，起訴案號：台灣桃園地方法院檢察署九十六年度
偵字第三七四八號），提起上訴，本院判決如下：
    主  文
上訴駁回。
    理  由
按刑事訴訟法第三百七十七條規定，上訴於第三審法院，非以判
決違背法令為理由，不得為之。是提起第三審上訴，應以原判決
違背法令為理由，係屬法定要件。如果上訴理由書狀並未依據卷
內訴訟資料，具體指摘原判決不適用何種法則或如何適用不當，
或所指摘原判決違法情事，顯與法律規定得為第三審上訴理由之
違法情形，不相適合時，均應認其上訴為違背法律上之程式，予
以駁回。本件上訴人甲○○上訴意旨略稱：(一)、上訴人於第一審
及上訴審分別請求傳喚證人陳祥鈺、張吉隆、王富民。陳祥鈺、
張吉隆固分別於第一審及二審拒絕證言，然均為概括拒絕回答一
切問題，並非針對訊問之個別具體問題逐一分別主張拒絕證言，
於法未合。王富民雖於上訴審經詰問，惟上訴人發現上開三人所
陳矛盾前後不一，有再傳喚必要。陳祥鈺、張吉隆於偵查未經詰
問，彼等於調查、偵查及審理所為證述既無證據能力，不能作為
判斷依據，原審未再予傳喚調查，有應於審判期日調查之證據未
予調查之違法。(二)、原判決理由欄並未載明認定上訴人有與綽號
俊哥之成年男子約定以新台幣（下同）二十五萬元作為陳祥鈺運
送毒品之報酬，及上訴人由王富民與之在台南市○○路、成功路
某冷飲店內見面之姓名不詳成年男子帶往四季旅行社所憑之證據
，有理由不備之違法。(三)、原判決事實欄記載「張吉隆與上訴人
則順利通關，與前往機場接機之陳祥鈺會合，張吉隆告知陳祥鈺
，王富民遭海關檢查尚未出關，上訴人則將帶回之咖啡盒（無法
證明其內有毒品）全部交付陳祥鈺，陳祥鈺收受咖啡盒並在機場
等待，確認王富民未能出關」，而原判決理由欄第七頁雖引用陳
祥鈺之證述「之後伊與張吉隆、上訴人在高速公路南桃園交流道
會合，張吉隆及上訴人坐上伊的車，上訴人並將所攜帶之咖啡盒
在車上交給伊」等語，惟理由欄第九頁卻記載「嗣後陳祥鈺前往
機場接機時，得知王富民遭攔查後，即先與張吉隆、上訴人約定
至南桃園交流道會合，而由陳祥鈺在機場等候王富民，其後陳祥
鈺與上訴人會合後，上訴人即將所攜帶之咖啡盒交與陳祥鈺」等
情，且張吉隆、陳祥鈺對於交付咖啡盒時地之供述有出入，有認
定事實與理由矛盾之違法。(四)、原判決以陳祥鈺、張吉隆於越南
提供海洛因予王富民使用，認定共同正犯間對於運輸第一級毒品
海洛因有默契，並均知悉其等一同前往越南之目的在取得毒品運
回。然王富民從未施用過愷他命，而有施用海洛因習慣，其毒癮
發作當然施用海洛因而非愷他命，則以陳祥鈺等人提供王富民海
洛因施用，即推論彼等欲運之毒品為海洛因而非愷他命，顯違背
論理法則。且原判決未說明何以陳祥鈺、張吉隆提供海洛因予王
富民施用，上訴人即與之有運送海洛因默契，亦有理由不備之違
法。(五)、原判決第十三頁理由欄所載「陳祥鈺、張吉隆及王富民
為免遭查獲後受到重罪之追訴及處罰，乃於形成對於運輸之第一
級毒品海洛因均無所認知之共識，並於事後一致指稱俊哥或在越
南之台籍男子小胖告知運送之毒品係愷他命」，並未於事實欄記
載，理由已失其依據。且究如何形成共識，未經調查不得作為判
斷之依據。又若欲為此認定，何以不依職權調查，於上訴人聲請
傳喚證人時不予傳喚，有應於審判期日調查之證據未予調查之違
法。(六)、刑法第十三條所規定之明知或預見，固均為故意犯主觀
上認識，但其所認識者，應為犯罪之事實，而非法律。原判決將
對於毒品等級之認識，誤解為法律上之認識，有判決適用法則不
當之違法。(七)、原判決認定上訴人旅遊未與親朋好友前往而獨自
出遊，違反經驗法則係別有所圖，此認事用法有適用法則不當之
違法。(八)、原判決第七頁引用王富民於一審準備程序訊問之供述
，係王富民個人臆測之詞，不能推論陳祥鈺、張吉隆亦有此共識
，遑論純粹參與旅遊之上訴人，而有判決適用法則不當及認定事
實不依證據之違法。(九)、俊哥給付多少報酬予陳祥鈺、張吉隆、
王富民，上訴人並不知情，不能因陳祥鈺知悉，即以之推論上訴
人知情，從而認定上訴人應知悉彼等欲運輸第一級毒品，而與其
等為共同正犯，原判決之推論違背論理法則等語。
惟查：證據之取捨、證據證明力之判斷，以及事實有無之認定，
屬事實審法院之職權，苟其取捨、判斷與認定，並不違背論理法
則及經驗法則，即不容任意指為違法，而執為適法之第三審上訴
理由。本件原審認定上訴人有原判決所載與陳祥鈺、張吉隆、王
富民、綽號俊哥及真實姓名不詳之成年男子，共同基於自越南地
區私運管制物品進入我國境內之故意，及主觀上預見運輸進入我
國境內之物品縱屬第一級毒品海洛因，亦不違背其本意之不確定
故意，由上訴人、張吉隆、王富民，在民國九十五年七月五日晚
間九時十五分許，自越南搭乘越南航空班機抵達桃園國際機場，
經財政部台北關稅局海關人員發現共同正犯王富民行李內之四盒
TRUNG NGUTEN牌咖啡盒內藏置海洛因，乃予查扣，經鑑驗，盒內
共裝第一級毒品海洛因磚七塊，淨重二千四百四十八點九七公克
、塑膠包裝袋十八個、鋁箔咖啡袋四個之犯行，係以該查獲事實
已據張吉隆、陳祥鈺、王富民證述明確，查獲之海洛因並經鑑定
，有鑑定書在卷可憑。復有中華航空出境班機艙單、越南航空入
境班機艙單、越南胡志明市凱撒飯店住宿登記資料、海關旅客入
出境紀錄查詢表、桃園國際機場監視錄影翻拍照片及扣案海洛因
磚為證。並以張吉隆、陳祥鈺、王富民等所稱認為運送之毒品為
愷他命等語，係不可採。且詳細論述認定上訴人與王富民、陳祥
鈺、張吉隆均知悉其等一同前往越南之目的，係在取得越南毒梟
交付之毒品後，將取得毒品分交由王富民攜帶回國，就本案運輸
之毒品為第一級毒品海洛因等情，均有不確定故意之依據。上訴
人辯稱單純去玩，僅受陳祥鈺之邀，與之前往越南旅遊，不知王
富民攜帶海洛因入關遭攔查之事等語，所辯為卸責之詞，為不可
採等證據資料，予以綜合判斷，認上訴人犯行足堪認定。又以核
上訴人所為，係犯毒品危害防制條例第四條第一項之運輸第一級
毒品罪，於法定刑內量處有期徒刑十六年，併為相關從刑之諭知
。已詳敘其所憑證據與理由，所為論斷均有卷存證據資料可資覆
按。上訴意旨雖指摘原判決違法，然查刑事訴訟法第三百七十九
條第十款所稱之應於審判期日調查之證據，係指客觀上為法院認
定犯罪事實及適用法律基礎之證據而言。又證人已由法官合法訊
問，且於訊問時予當事人詰問之機會，其陳述明確別無訊問之必
要者，不得再行傳喚，同法第一百九十六條定有明文。卷查原審
法院上訴審於調查共同正犯王富民之證詞時，已依人證之調查程
序傳喚王富民（當時其已經判刑確定，應無再受刑事追訴處罰之
虞）到場，使其立於證人之地位而為陳述，並接受上訴人及其辯
護人之詰問程序，其陳述並無不明瞭之處，縱更審程序未再加以
訊問或使其再行接受上訴人詰問，依上開規定亦不違法。至於第
一審、原審法院上訴審以證人身分先後提訊陳祥鈺、張吉隆二名
證人，復均告以「依刑事訴訟法第一百八十一條證人恐因陳述致
自己或與其有前條（指同法第一百八十條）第一項關係之人受刑
事追訴或處罰者，得拒絕證言」，經該二名證人表示案件尚在審
理中拒絕證言，未接受上訴人與辯護人詰問，所踐行之程序於法
並無不合。且陳祥鈺、張吉隆於第一審、原審法院上訴審援引刑
事訴訟法第一百八十一條之規定拒絕證言，而拒絕為上訴人作證
，乃其等二人訴訟上之權利，並非法院不予上訴人詰問之機會。
而陳祥鈺、張吉隆二人於原審法院上訴審陳明拒絕作證後，辯護
人隨即陳稱：捨棄傳訊等語。至於上訴意旨謂聲請調卷後發現陳
祥鈺、張吉隆、王富民三人所陳矛盾前後不一，有再為傳喚之必
要云云，然該卷宗已由原審法院上訴審調得，附於該卷內，更於
原審法院上訴審之審理期日提示與告以要旨，上訴人與辯護人分
別稱：知道、看過了等語，並無任何爭執。且因事證已明，原審
因而認無再傳喚陳祥鈺、張吉隆、王富民三人之必要，而駁回上
訴人之聲請。此為原審調查證據職權之合法行使，上訴意旨執此
指摘原審有調查未盡之違法，並非依據卷內資料執為指摘之合法
上訴理由。原判決復敘明陳祥鈺、張吉隆、王富民等於調查局詢
問、偵查訊問時所為之陳述，分別具有可信之特別情況，且為證
明犯罪事實之存否所必要，而檢察官訊問時證述，並無顯不可信
之情況，符合刑事訴訟法第一百五十九條之一與第一百五十九條
之二所定之傳聞法則例外情形，因而採為判斷依據，自無違反證
據法則可言，不得資為適法之第三審上訴理由。原判決理由欄第
十二頁第三行已說明陳祥鈺於檢察官偵查證稱：俊哥跟我說有一
條錢問伊要不要賺，張吉隆部分是跟著王富民、上訴人一起去越
南看著他們一起回來台灣，張吉隆就可以拿到十五萬元，伊可以
拿到二十五萬元等語，又原判決事實欄係記載陳祥鈺將王富民帶
往桃園縣中壢市四季旅行社投宿。上訴意旨分別謂：原判決理由
欄並未載明認定之依據、原判決理由欄未記載上訴人由王富民與
之在台南市○○路、成功路某冷飲店內見面之姓名不詳成年男子
帶往四季旅行社所憑之證據云云，均有誤會。上訴意旨略未引述
陳祥鈺證述：後來只接到張吉隆與上訴人，張吉隆告訴伊王富民
遭海關檢查，伊就要張吉隆、上訴人搭計程車離開等語，進而謂
原判決關於張吉隆與上訴人順利通關後，與前往機場接機之陳祥
鈺會合過程部分之事實與理由矛盾云云，自非合法之上訴理由。
上訴意旨謂張吉隆、陳祥鈺對於交付咖啡盒時地之供述有出入云
云，乃枝節問題，於判決本旨不生影響，尚難執此為適法之上訴
理由。原判決理由說明自國內攜帶毒品出國，在國內及國外均有
遭查獲危險，且由王富民所供其於越南期間，陳祥鈺、張吉隆曾
分別提供第一級毒品海洛因供其施用等語，可見陳祥鈺、張吉隆
等共同正犯間對運輸入國內之第一級毒品海洛因有默契，該項論
斷並非無據，與一般事理無違，並無適用法則不當之情形，上訴
意旨徒憑己見，任意指摘原判決適用法則不當，尚有誤會，不得
執為上訴之適法理由。原判決理由欄說明：陳祥鈺、張吉隆及王
富民為免遭查獲後受到重罪之追訴及處罰，乃於形成對於運輸之
第一級毒品海洛因均無所認知之辯解共識，並於事後一致指稱俊
哥或在越南之台籍男子小胖告知運送之毒品係愷他命等情，並非
犯罪事實，而係論述陳祥鈺、張吉隆及王富民均供稱：俊哥或在
越南之台灣籍男子小胖均係告知運送愷他命毒品等語，為不可採
信之理由，上訴意旨謂未於事實欄記載上述非犯罪事實為違法云
云，亦有誤會。原判決援引本院九十六年度台上字第一一六號判
決要旨（即如以辯稱對所運輸認識為第四級毒品，即逕認為非實
際所檢驗之第一、二、三級毒品，豈非事理之平等語），係用以
說明陳祥鈺、張吉隆及王富民均供稱：俊哥或在越南之台灣籍男
子小胖均係告知運送愷他命毒品之詞，係不可採，此為原審採證
認事之職權，上訴意旨就此任意指摘為違法，亦非合法之上訴理
由。原判決認定上訴人旅遊未與親朋好友前往而獨自出遊，引用
王富民於第一審之供述，推論陳祥鈺、張吉隆亦有運輸毒品之共
識，及依據陳祥鈺、張吉隆、王富民之陳述，推論上訴人為運輸
第一級毒品之共同正犯，該等論斷並非無據，且與一般事理無違
，並無適用法則不當之情形，上訴意旨徒憑己見，任意指摘原判
決適用法則不當，並非合法之上訴理由。至於其他上訴意旨均係
就原審已調查及依憑卷證資料所為採證認事職權之合法行使，以
及原判決已論列說明之事項，依憑己見任意指摘為違法，並重為
事實之爭執，否認犯罪，殊與法律規定得為第三審上訴理由之違
法情形不相適合。衡以前開說明，其上訴違背法律上之程式，應
予駁回。
據上論結，應依刑事訴訟法第三百九十五條前段，判決如主文。
中    華    民    國  九十八  年    十    月   十五   日
                      最高法院刑事第十三庭
                          審判長法官  賴  忠  星
                                法官  呂  丹  玉
                                法官  吳      燦
                                法官  施  俊  堯
                                法官  蔡  名  曜
      本件正本證明與原本無異
                                      書  記  官
中    華    民    國  九十八  年    十    月  二十一  日
                                                      K


司法院資訊處製作；財團法人民間司法改革基金會備份。
